【裁判字號】    98,家訴,41
【裁判日期】    981126
【裁判案由】    給付贍養費
【裁判全文】
臺灣士林地方法院民事判決
                                      98年度家訴字第41號
原      告  乙○○
被      告  甲○○
訴訟代理人  唐淑民律師
            丙○○
上列當事人間請求給付贍養費事件，本院於民國98年11月12日言
詞辯論終結，判決如下：
    主  文
原告之訴駁回。
訴訟費用由原告負擔。
    事實及理由
一、本件原告起訴主張：兩造於民國64年2 月25日結婚，嗣於85
    年12月30日經臺灣士林地方法院判決離婚確定，原告前曾當
    庭要求被告給付離婚贍養費新臺幣（下同）壹佰萬元，被告
    亦允諾俟其經濟許可後，即給付上述費用。惟兩造離婚後，
    自95年間起被告事業有成，卻不守承諾，置原告生活困頓不
    顧，期間原告雖數次委由兩造之次子與被告協商，被告均置
    之不理，爰依民法第1057條規定提起訴訟等語。並聲明：(1)
    被告應給付原告離婚贍養費新臺幣100 萬元，及自判決之日
    起依年利率5%計算之利息。(2)訴訟費用由被告負擔。
二、被告則以：
    (一)兩造結婚20餘年，但婚後原告好賭成性，經常流連在外不
      見蹤影，由被告獨自維持家庭及事業，進門後就是要錢，
      小孩不是獨自留守在家就是帶去賭場，被告為白手起家之
      商人，為維生計努力求進，但原告未體恤被告辛勞，反而
      不理家務，小孩生病仍堅持去賭場賭博，致被告除需忙家
      務還要打拼事業，不時還有賭場、電玩場及黑道人士來工
      廠向被告討債，被告為替原告償還賭債而四處借款，令被
      告不堪其擾。又因原告於84、85年間無故離家，被告曾訴
      請履行同居獲准（鈞院85年度婚字第81號判決），惟原告
      仍拒絕返家，被告復以惡意遺棄為由訴請離婚，業經鈞院
      以85年度婚字第267 號判決兩造離婚確定在案。原告既有
      拋夫棄子之事實，對兩造婚姻之離異顯負有過失之責，應
      不得再主張民法第1057條規定，要求被告給付贍養費，況
      且兩造婚姻關係因判決離婚而終止迄今已逾13年，依理依
      情，被告實無義務再給付任何費用予原告花用。
    (二)原告稱被告前曾於開庭時允諾給付離婚贍養費100 萬元，
      純屬子虛烏有。又被告因顧及子女對父母間離異之觀感，
      未曾阻止兩造之次子林光志與原告會面、交往，兩造之次
      子亦因瞭解兩造間事情始末，而未曾向被告轉達原告要求
      贍養費之事，被告苦口婆心努力經營婚姻，最後仍落得離
      婚收場，不希望影響子女等語，並聲明：(1)原告之訴駁回
      。(2)訴訟費用由原告負擔。
三、本件原告主張兩造原為夫妻，但於85年12月30日經本院判決
    離婚確定在案之事實，業據其提出兩造戶籍謄本為證，並為
    被告所不爭，堪認為真正。又原告主張被告於85年12月24日
    上述離婚事件之言詞辯論期日中，曾允諾俟其事業有成後，
    願給付原告贍養費100 萬元，至今均未給付，但為被告所否
    認，並辯稱：未曾於離婚訴訟中承諾要給付原告贍養費100
    萬元，則本件首應審究被告是否曾於兩造離婚訴訟中承諾願
    給付原告100 萬元﹖原告請求被告給付贍養費100 萬元有無
    理由﹖經查：
    (一)原告主張於被告訴請判決離婚事件審理時，被告曾允諾俟
      其事業有成後願給付原告贍養費100 萬元，但為被告所否
      認，原告雖主張其弟黃明船在場聽聞，且堅稱如被告當時
      未為此承諾，其不可能答應離婚，惟兩造當時係經法院判
      決離婚，並非當庭調解後協議離婚，則原告主張係因被告
      允諾付予贍養費才同意離婚云云，已與事實不符，而黃明
      船為原告2 親等旁系血親，屬民事訴訟法第307 條第1 項
      第1 款及第314 條第2 項第1 款所定得拒絕證言或不令其
      具結之人，其證詞實有偏頗原告之虞，難以憑信，本院因
      認無調查必要，且原告既主張被告係在法院審理時承諾，
      則有關訴訟之聲明及陳述，依民事訴訟法第213 條第1 項
      第3 款規定為言詞辯論筆錄應記載事項，則兩造此項爭執
      ，即應以法庭筆錄為斷，惟本院調取85年度婚字第267 號
      兩造離婚事件案卷核閱結果，該離婚事件先後於85年9 月
      17 日 進行調解程序，但原告（即該案被告）未到庭致調
      解不成立，再分別於85年10月15日及同年12月24日進行言
      詞辯論，惟原告（即該案被告）於該案只曾在85年12月24
      日該次期日到庭，而被告（即該案原告）有關金錢部分則
      僅陳稱「我沒錢給他，店面可以給他去處理，我仍負債四
      、五百萬元，他賭博輸了很多錢，人家都來店裡要錢。」
      （見85年度婚字第267 號離婚案卷第36頁反面第2 至3 行
      85年12月24日言詞辯論筆錄），可見被告係當庭拒絕給予
      原告金錢，兩造未達成一致意見，法院因而辯論終結定期
      宣判，原告主張被告於法庭承諾給付100 萬元贍養費，其
      因此同意離婚，與事實不符難予採信。
    (二)按夫妻無過失之一方，因判決離婚而陷於生活困難者，他
      方縱無過失，亦應給與相當之贍養費。民法第1057條定有
      明文。是依本條規定得請求贍養費者，必對於判決離婚之
      事由並無過失，且因判決離婚而陷於生活困難者為限，方
      符該條之要件。而所謂無過失，係指對於離婚之原因事實
      之發生並無過失而言，亦即請求權人須無有責之離婚原因
      存在，倘請求之一方對於判決離婚之事由亦可歸責，即不
      得依該條規定請求他方給付贍養費。查本件原告請求被告
      給付贍養費100 萬元，惟被告辯稱原告對兩造判決離婚負
      有過失之責，且揆諸上開本院85年度婚字第267 號民事判
      決內容，法院係認被告惡意遺棄原告在繼續狀態中，因認
      被告（即該案原告）依民法第民法第1052條第1 項第5 款
      規定訴請離婚為有理由，而判准兩造離婚確定，故兩造判
      決離婚有責之人為原告（即該案被告），依前開說明，原
      告自無從請求被告給付贍養費，其請求即無理由。
四、綜上，原告主張被告曾於兩造離婚事件當庭承諾給予贍養費
    100 萬元，與事實不符無法採信，且原告為兩造判決離婚之
    有責之人，依民法第1057條規定不得請請求被告給付贍養費
    。從而，原告請求被告給付贍養費100 萬元，及自判決之日
    起至按年利率5%計算之遲延利息，即無理由，應予駁回。
五、據上論結：本件原告之訴為無理由，依民事訴訟法第78條，
    判決如主文。
中    華    民    國    98    年    11    月    26    日
                    家事法庭法  官  詹朝傑
以上正本證明與原本無異。
如對本判決上訴，應於判決送達後20日內向本院提出上訴狀。
中    華    民    國    98    年    11    月    26    日
                            書記官  劉雅萍


司法院資訊處製作；財團法人民間司法改革基金會備份。
